ACORDAO-COMPLETO-2523256

ACÓRDÃO DE RELAÇÃO

ACÓRDÃO DE RELAÇÃO 1866/2022 ATA 11/2022 - SEGUNDA CÂMARA

Acórdão 1866/2022-TCU-Segunda Câmara
Considerando que o presente processo trata de tomada de contas especial instaurada pela Caixa Econômica Federal (Caixa) em desfavor de Josué Paulo dos Santos Filho, como então prefeito de Presidente Tancredo Neves - BA (gestão: 2009-2012) , diante da não consecução dos objetivos pactuados pelo Contrato de Repasse n.º 0192.829-42 celebrado com a Caixa, como mandatária da União aí representada pelo então Ministério das Cidades, para a construção de unidades habitacionais no aludido município sob o valor de R$ 487.110,00 pelo aporte de R$ 457.925,42 em recursos federais e R$ 18.735,00 em recursos da contrapartida, tendo a vigência do ajuste sido estipulada para o período de 30/4/2008 a 5/9/2012;
Considerando que, a partir do Relatório n.º 374/2018 (Peça 4, p. 38-41) , o tomador de contas assinalou a responsabilidade solidária em desfavor de Josué Paulo dos Santos Filho, Moacy Pereira dos Santos e Valdemir de Jesus Mota pelo dano ao erário sob o valor de R$ 457.925,42 diante da suposta ausência de conclusão do objeto pactuado pelo referido contrato de repasse;
Considerando, contudo, que, após a análise do feito, a unidade técnica propôs o arquivamento da presente tomada de contas especial, sem o julgamento de mérito, ao vislumbrar os supostos indícios sobre a construção das referidas unidades habitacionais, a despeito de ter assinalado, ainda, que o dano ao erário subsistiria sob o valor de R$ 45.931,62, mas ele seria inferior ao limite então fixado para o prosseguimento da TCE pela IN TCU n.º 71, de 2012;
Considerando, todavia, que o MPTCU divergiu da aludida proposta da unidade técnica, tendo, por conseguinte, sugerido a realização de diligência junto à Caixa para apresentar a sua manifestação sobre a efetiva funcionalidade das unidades habitacionais em prol da população local, sem prejuízo de, subsidiariamente, manifestar a sua anuência à referida proposta da unidade técnica;
Considerando, por esse prisma, que a 2ª Câmara do TCU teria prolatado o Acórdão 7.594/2021 no sentido de realizar a diligência junto à Caixa para promover a avaliação sobre a eventual regularidade e economicidade da documentação apresentada a título de prestação de contas do aludido ajuste em relação, especialmente, à funcionalidade das unidades habitacionais (Peça 10) ;
Considerando que, no bojo da aludida diligência, a Caixa teria informado que subsistiria a falha formal decorrente da ausência de apresentação do Documento Fiscal n.º 188 sob o valor de R$ 45.931,62 em desfavor de Josué Paulo dos Santos Filho, sem prejuízo, todavia, da regularidade da execução físico-financeira do ajuste em prol da população local (Peça 13) ;
Considerando que, após a análise final do feito, a Secex-TCE propôs o arquivamento da presente tomada de contas especial, nos termos do art. 93 da Lei n.º 8.443, de 1992, sem o cancelamento do débito, a cujo pagamento continuará obrigado o devedor para lhe ser dada a devida quitação (Peças 18 a 20) ; tendo o MPTCU anuído a essa proposta (Peça 21) ;
Considerando, dessa forma, que, estando o referido débito em montante inferior ao valor de alçada fixado pela IN TCU n.º 71, de 2012, com a redação dada pela IN TCU n.º 76, de 2016, o TCU pode determinar o arquivamento deste processo, nos termos do art. 93 da Lei n.º 8.443, de 1992, sem o cancelamento do débito, ficando o devedor obrigado ao eventual pagamento da dívida para, querendo, obter a devida quitação;
Os Ministros do Tribunal de Contas da União, reunidos em Sessão de 2ª Câmara, ACORDAM, por unanimidade, com fundamento no art. 93 da Lei n.º 8.443, de 1992, e nos arts. 143, V, "a", e 213 do Regimento Interno do TCU, aprovado pela Resolução n.º 246, de 2011, em arquivar o presente processo, sem o cancelamento do débito sob o valor original de R$ 45.931,62, ficando o devedor (Josué Paulo dos Santos Filho) obrigado ao eventual pagamento da dívida para, querendo, obter a devida quitação, além de, em sintonia com os pareceres emitidos neste processo, prolatar a providência abaixo fixada pelo item 1.7 deste Acórdão: 
1. Processo TC-Processo 012.953/2019-9 (TOMADA DE CONTAS ESPECIAL) 
	1.1. Responsável: Josué Paulo dos Santos Filho (CPF XXX.690.405-XX) .
	1.2. Entidade: Município de Presidente Tancredo Neves - BA.
	1.3. Relator: Ministro-Substituto André Luís de Carvalho.
	1.4. Representante do Ministério Público: Procurador Sergio Ricardo Costa Caribé.
	1.5. Unidade Técnica: Secretaria de Controle Externo de Tomada de Contas Especial (Secex-TCE) .
	1.6. Representação legal: não há.
	1.7. Providência: enviar a cópia do presente Acórdão, com a cópia do parecer da unidade técnica, ao responsável indicado no item 1.1 deste Acórdão, para ciência e eventuais providências.

Segunda Câmara

Josué Paulo dos Santos Filho (CPF XXX.690.405-XX).

ANDRÉ DE CARVALHO

não há.

Procurador Sergio Ricardo Costa Caribé.

TOMADA DE CONTAS ESPECIAL (TCE)

Secretaria de Controle Externo de Tomada de Contas Especial (Secex-TCE).